【裁判字號】    95,交聲,118
【裁判日期】    950316
【裁判案由】    違反道路交通管理處罰條例聲明異議
【裁判全文】
臺灣士林地方法院交通事件裁定         95年度交聲字第118號
原處分機關  交通部公路總局台北區監理所
異議人即
受處分人    麗居營造股份有限公司
代表人      林珂伶
代理人      甲○○
上列受處分人因違反道路交通管理處罰條例案件，對於交通部公
路總局臺北區監理所於民國94年12月15日所為之北監自裁字第裁
40─E00000000 號處分（原處分案號：新竹市警察局舉發違反道
路交通管理事件通知單竹市警交字第E00000000 號）聲明異議，
本院裁定如下：
    主  文
原處分撤銷。
麗居營造股份有限公司車輛所有人，其汽車駕駛人行經有燈光號
誌管制之交岔路口闖紅燈，處罰鍰新臺幣貳仟柒佰元，並記違規
點數點。
    理  由
一、按汽車駕駛人，行經有燈光號誌管制之交岔路口闖紅燈者，
    處新臺幣（下同）1,800 元以上5,400 元以下罰鍰；汽車駕
    駛人有第53條之情形者，除依原條款處罰鍰外，並記違規點
    數3 點，道路交通管理處罰條例第53條、第63條第1 項第3
    款分別定有明文。
二、原處分意旨略以：異議人即受處分人麗居營造股份有限公司
    所有之車號DX─9962號自用小貨車，於民國94年9 月17日上
    午7 時12分許，在新竹市○○路口處，經警依採證照片逕行
    舉發「駕車行經有燈光號誌管制之交岔路口闖紅燈」之違規
    ，爰依違反道路交通管理處罰條例第53條之規定，處罰鍰2,
    700 元。
三、聲明異議意旨略以：紅綠燈本即要駕駛人能在安全可反應之
    距離內清楚判別當下所示之號誌究為紅燈或綠燈，然依舉發
    照片上之號誌燈看起來像綠燈，異議人所有之車輛並沒有闖
    紅燈，爰依法聲明異議云云。
四、經查，異議人麗居營造股份有限公司所有之前揭車輛，於前
    揭時間在設有燈光號誌管制之新竹市○○路○○路口闖紅燈
    之違規事實，有新竹市警察局94年10月18日竹市警交字第E0
    0000000 號舉發違反道路交通管理事件通知單影本1 紙及違
    規採證照片2 張在卷可稽。而證人即舉發警員乙○○已到庭
    結證稱：超速、闖紅燈及超越停止線都會照相；路口有直立
    式及橫立式的燈號都是同步的；測速照相器材在那段期間沒
    有故障等語明確（見本院95年3 月9 日訊問筆錄）。且經本
    院核閱卷附違規採證照片，發現本件舉發係以科學儀器採證
    取締闖紅燈違規，而依第1 張採證相片第2 行右邊（R066）
    及第3 行右邊（V=37）之數據，顯示異議人車輛於路口紅燈
    亮後6. 6秒，尚以時速37公里逕予穿越路口行駛通過；又依
    卷附舉發照片所示，新竹市○○路口確分別設有直立式與橫
    立式之交通號誌，而舉發當時直立式交通號誌或有因陽光照
    射致燈號亮度不一之情況，然位於異議人所有車輛對面之橫
    立式交通號誌則清楚顯示為紅燈，並無模糊不清之情形，據
    此足認異議人所有之車號DX─9962號自小貨車確有前述行經
    有燈光號誌管制之交岔路口闖紅燈之交通違規事實至為明確
    ，洵堪認定。另經查該路口之號誌運作正常，此亦有新竹市
    政府94年12月2 日府交管字第0940116990號函1 紙附卷可稽
    ，足認前開路口之燈號並無故障之情事。綜上而論，本件違
    規車輛之駕駛人縱認該路口之交通號誌因陽光照射而有亮度
    不一之情形，然仍可以對向橫立式之交通號誌判斷本車道是
    否處於可通行狀態，豈可諉以「燈號看起來像綠燈」而置其
    他用路人之安全於不顧，逕行闖越交岔路口，苟人人因循己
    便，則交通號誌豈非虛設。是異議人前揭所辯顯係事後卸責
    之詞，尚無足採。
五、復按依道路交通管理處罰條例第89條規定，法院受理有關交
    通事件，準用刑事訴訟法之規定。又刑事訴訟法第370 條前
    段雖規定：「由被告上訴或為被告利益而上訴者，第二審法
    院不得諭知較重於原審判決之刑」，即所謂「不利益變更禁
    止原則」，然原審判決倘有適用法條不當之情形時，第二審
    法院即得撤銷原判決，另為適法之判決而諭知較重於原審之
    刑，此參諸刑事訴訟法第370 條後段之規定自明。另道路交
    通案件處理辦法第20條已規定：「交通法庭認為聲明異議有
    理由或聲明異議雖無理由，而原處分不當或違法者，應以裁
    定將原處分經聲明異議部分撤銷，並自為裁定。」，故原裁
    決機關之處分如有不當或違法時，交通法庭自應撤銷原處分
    ，另為適法之裁定。本件異議人所有之車號DX─9962號自小
    貨車確有前述闖紅燈之交通違規事實至為明確，洵堪認定，
    是原處分機關依道路交通管理處罰條例第53條之規定，裁處
    異議人罰鍰2,700 元，固非無據，惟如前所述，本案異議人
    違反上開規定，除依原條款處罰鍰外，並應記違規點數3 點
    ，原處分漏未依法記違規點數3 點，尚有未洽。從而異議人
    之異議雖無理由，然原處分既有前開瑕疵可指，本院自應予
    以撤銷，另依道路交通管理處罰條例第53條、第63條第1 項
    第3 款及違反道路交通管理事件統一裁罰標準表之規定，裁
    處異議人罰鍰2,700 元，併予記汽車違規點數3 點，如主文
    第2 項所示，以資適法。
六、據上論斷，應依道路交通案件處理辦法第19條，裁定如主文
    。
中    華    民    國    95    年    3     月    16    日
                  交通法庭法  官  王俊雄
以上正本證明與原本無異。
如不服本裁定，應於送達後5 日內，向本院提出抗告狀。
                          書記官  許秋莉
中    華    民    國    95    年    3     月    17    日


司法院資訊處製作；財團法人民間司法改革基金會備份。
